---
title: "logistic回归案例：健康信息搜寻行为研究"
author: "吴翔"
header-includes:
  - \usepackage{ctex}
output:
  pdf_document: 
    latex_engine: xelatex
  html_document: default
---
    
```{r setup, include = FALSE}

knitr::opts_chunk$set(echo = TRUE, warning = F, message = F)
options(digits = 2)

```

```{r child = 'style.Rmd'}

```

## 概述

我们通过案例来阐述如何使用logistic回归模型。

- 二项logistic回归
- 多项logistic回归

```{r}

# clean the work directory
rm(list = ls())

# set seeds
set.seed(123)

# read dataset
suppressMessages(library(tidyverse))
suppressMessages(library(pander))
panderOptions('round',2)
suppressMessages(library(stargazer))
load("hisb.RData")

```

可以看到，数据集包含`r nrow(hisb)`个样本和`r ncol(hisb)`个变量。

```{r}

# display variables
str(hisb)

```

各变量含义如下：

- 健康信息来源`y`：包括互联网、医生和其它来源。
- 年龄`age`
- 性别`gender`
- 种族`race`
- 教育水平`education`
- 收入`income`

各个变量分布情况如下：

```{r}

# age
summary(hisb$age)
# gender
table(hisb$gender)
# race
table(hisb$race)
# education
table(hisb$education)
# income
table(hisb$income)
# hisb
table(hisb$y)

```

## 二项logistic回归

考虑如下问题：**哪些民众更倾向使用互联网作为健康信息来源？**

当观测样本$i$使用互联网作为健康信息来源时，记作$y_{i} = 1$；否则，记作$y_{i} = 0$。将所有其它变量纳入模型作为自变量，用以解释民众使用互联网作为健康信息来源的概率$p$。因此，二项logistic回归模型如下：

$$
\text{logit}(p_{i}) = \beta_{0} + \beta_{1} Age_{i} + \beta_{2} Gender_{i} + \beta_{3} Race_{i} + \beta_{4} Educ_{i} + \beta_{5} Inc_{i} + \epsilon_{i}.
$$

进一步，考虑到二水平和多水平的分类自变量（categorical independent variable），我们将其虚拟变量化，用$k-1$个虚拟变量来表示$k$个水平的分类自变量。因此，二项logistic回归模型重新表示为：

$$
\text{logit}(p_{i}) = \beta_{0} + \beta_{1} Age_{i} + \beta_{2} GenderM_{i} + \beta_{3} RaceW_{i} + \beta_{4} EducH_{i} + \beta_{5} IncM_{i} + \beta_{6} IncH_{i} + \epsilon_{i}.
$$

注意，收入变量有三个水平，我们以低收入水平（年收入19,999美元以内）作为参照水平（reference level），而将其它中等收入和高等收入水平作为虚拟变量纳入模型。只使用$k-1$个虚拟变量的原因在于，避免出现完全多重共线性。

我们采用`glm()`函数估计二项logistic回归模型，得到如下结果：

```{r}

# create a binary response variable
hisb.bl <- hisb
hisb.bl$y <- ifelse(hisb.bl$y == "Internet", 1, 0)

# fit the logistic regression model
bl.fit <- glm(y ~ ., family = binomial(), data = hisb.bl)
summary(bl.fit)

```

考虑到`age`不可能为0，为了使截距项有实际意义，我们将年龄变量做对中（即减去其均值）处理。

```{r}

# centering age variable
hisb.bl$age <- scale(hisb.bl$age, center = TRUE, scale = FALSE)
# fit the logistic regression model
bl.fit <- glm(y ~ ., family = binomial(), data = hisb.bl)
summary(bl.fit)

```


由于原始参数$\hat{\beta}$不易解释，我们撰写函数计算相应的OR值和置信区间。

```{r, results = 'asis'}

# write a function to calculate the OR and CI
orsummary.bl <- function(fit){
    # calculate OR and CI
    y <- exp(cbind(coef(fit), confint(fit)))
    # rename the matrix y
    colnames(y)[1] <- "OR"
    # column bind with estimate and p-value
    y <- cbind(summary(fit)$coef[, c(1, 4)], y)
    # adjust column order
    y <- y[, c(1, 3:5, 2)]
    # return the matrix
    return(y)
}
# calculate OR and CI
orstat.bl <- orsummary.bl(bl.fit)
# display the ORs
rownames(orstat.bl) <- c("intercept", "age", "male", "white", "college and above", "$20,000 to 74,999", "$75,000 or more")
pandoc.table(orstat.bl, digits = 2)

```

类似的，我们返回最大对数似然值。

```{r}

# LL
logLik(bl.fit)

```

最后，估计空模型。

```{r}

# fit the null logistic regression model
bl.fit.null <- glm(y ~ 0, family = binomial(), data = hisb.bl)
summary(bl.fit.null)

```

返回空模型的LL，并由此可以计算伪$R^{2}$。

```{r}

# calculate R square
logLik(bl.fit.null)
rsq <- (logLik(bl.fit.null) - logLik(bl.fit)) / logLik(bl.fit.null)
rsq

```

## 多项logistic回归

类似地，我们采用`nnet`包中的`multinom()`函数估计多项logistic模型。

```{r}

rm(list = ls())
load("hisb.RData")

# create a binary response variable
hisb.ml <- hisb
hisb.ml$age <- scale(hisb.ml$age, center = TRUE, scale = FALSE)

# fit the multinomial logistic regression model
suppressMessages(library(nnet))
ml.fit <- multinom(y ~ ., data = hisb.ml)
summary(ml.fit)

```

类似地，我们撰写函数计算相应的OR值和置信区间。

```{r}

# write a function to calculate the OR and CI
orsummary.ml <- function(fit, j = 1){
    # calculate OR and CI
    y <- exp(cbind(coef(fit)[j, ], confint(fit)[,,j]))
    # calculate z values
    zvalues <- summary(fit)$coefficients / summary(fit)$standard.errors
    # calculate p values
    pvalues <- pnorm(abs(zvalues[j, ]), lower.tail = F) * 2
    # column bind with estimate and p-value
    y <- cbind(coef(fit)[j, ], y, pvalues)
    # rename column names
    colnames(y)[c(1, 2, 5)] <- c("Estimates", "OR", "Pr(>|z|)")
    # return the matrix
    return(y)
}

# calculate model statistics
internet.or <- orsummary.ml(ml.fit, j = 1)
other.or <- orsummary.ml(ml.fit, j = 2)

```

最后，展示最终结果。

```{r, results = 'asis'}

# display the ORs
rn <- c("intercept", "age", "male", "white", "college and above", "$20,000 to 74,999", "$75,000 or more")
rownames(internet.or) <- rn
rownames(other.or) <- rn
pandoc.table(internet.or)
pandoc.table(other.or)

```