---
title: "案例：门诊患者数量的时间序列分析"
author: "吴翔"
date: "`r Sys.Date()`"
output:
  html_document: default
---

<style type="text/css">
body{ /* Normal  */
      font-size: 24px;
  }
td {  /* Table  */
  font-size: 20px;
}
h1.title {
  font-size: 48px;
  color: DarkRed;
}
h1 { /* Header 1 */
  font-size: 36px;
  color: DarkBlue;
}
h2 { /* Header 2 */
    font-size: 32px;
  color: DarkBlue;
}
h3 { /* Header 3 */
  font-size: 28px;
  font-family: "Times New Roman", Times, serif;
  color: DarkBlue;
}
code.r{ /* Code block */
    font-size: 24px;
}
pre { /* Code block - determines code spacing between lines */
    font-size: 24px;
}
</style>

```{r setup, include = FALSE}

knitr::opts_chunk$set(echo = TRUE)
options(digits = 3)

```
```{r}
# load pacakges
suppressMessages(library(magrittr))
suppressMessages(library(smooth))
set.seed(1234)
```



## 概述

我们通过案例来阐述如何使用时间序列分析方法研究**门诊患者数量**。所有分析过程均通过R语言实现。



本案例源自医疗卫生服务领域中的常用场景：

- 门诊患者数量可以视作时间序列，那么应该如何预测门诊患者数量，以便更好地调度医疗服务资源？



当我们分析**门诊患者数量**这一议题时，认为它可以分解为：

- 趋势因素
- 季节因素
- 随机因素



因此，本案例包括以下两个部分：

- 创设数据，从而构造一个门诊患者数量的时间序列数据。这一过程展现了计量经济学中**数据生成过程（data generating process, DGP）**这一重要概念。
- 分析时间序列数据。这一过程回顾了前几次课所讲授的主要分析工具。

## 创设门诊患者数量的时间序列数据

：

可以认为，门诊患者数量$Y_{t}$这一时间序列数据，由以下部分构成：

- 趋势因素$T_{t}$：使用Logistic模型刻画趋势因素
- 季节因素$S_{t}$：使用不同月份门诊患者数量不同这一特征，来刻画季节因素
- 随机因素$I_{t}$：使用正态分布刻画随机因素

周期设置为医院过去十年的数据，即$10 \times 12 = 120$个月的数据。

换言之，门诊患者数量表示为
$$
Y_{t} = T_{t} + S_{t} + I_{t}, 1 \leq t \leq N.
$$

### 构造趋势因素

使用Logistic增长模型构造趋势因素，

```{r}

# create a time series
trend.start <- 200
r <- 0.08
N <- 5000
t <- 1:120
trend <- N / (1 + (N / trend.start - 1) * exp(- r * t))
trend <- trend %>% round() %>% ts(frequency = 12, start = c(2008, 1))
plot.ts(trend, main = "trend component")

```

### 构造季节因素

进而，构造季节因素。

```{r}

# create a time series
month.adjust <- c(0, 700, 600, 400, 50, -30, 800, 800, 60, -20, -30, 0)
seasonal <- rep(month.adjust, 10) %>% round() %>% ts(frequency = 12, start = c(2008, 1))
plot.ts(seasonal, main = "seasonal component")

```



### 构造随机因素

最后，构造随机因素。

```{r}

# create a time series
random <- rnorm(n = 120, mean = 0, sd = 200) %>% round() %>% ts(frequency = 12, start = c(2008, 1))
plot.ts(random, main = "random component")

```

### 构造时间序列数据

此时，使用加法模型将三个因素组合起来，得到最终的时间序列数据。亦即我们所创设的医院在过去十年间的每月门诊患者数量。



```{r}

# create the number of patients for the outpatient service
outpatient <- trend + seasonal + random
plot.ts(outpatient, main = "number of patients for the outpatient service", xlab = "time (month)")

```



## 分析：非参数方法

在构造了医院门诊患者数量的时间序列数据$Y_{t}$之后，我们可以使用不同的分析方法来分析这一时间序列。

需要注意的是，此时我们知晓**数据生成过程**，因而有能力事先判断某一具体的分析方法是否符合实际问题的假设。

在此之前，我们先撰写函数来计算预测误差MSE和MAD。



```{r}

# write a function to assess accuracy
accuracy.ts <- function(y, yhat){
    # calculate MSE and MAD
    mse <- sum((y - yhat)^2) / length(y)
    mad <- sum(abs(y - yhat)) / length(y)
    # return MSE and MAD
    res <- data.frame(mse = mse, mad = mad)
    return(res)
}

```



### 移动平均法

首先，采用移动平均法来分析时间序列$Y_{t}$。

```{r}

# moving average
ma.ts <- sma(outpatient, h = 30)
summary(ma.ts)

```

可以看到，**调节参数（tuning parameter）**取值$m = 7$时，移动平均法达到最佳预测效果。

```{r}

# plot the result
ma.ts %>% forecast() %>% plot()

```

评估预测误差如下.

```{r}

# accuracy
accuracy.ts(outpatient, fitted(ma.ts))

```

### 指数平滑法

此外，还可以采用指数平滑法来分析时间序列$Y_{t}$。

```{r}

# exponential smoothing
es.ts <- es(outpatient, holdout = T)
summary(es.ts)


```

可以看到，**调节参数（tuning parameter）**取值$\alpha = 0.043$时，指数平滑法达到最佳预测效果。

```{r}

# plot the result
es.ts %>% forecast() %>% plot()

```

评估预测误差如下.

```{r}

# accuracy
accuracy.ts(outpatient, fitted(es.ts))

```

依然可以看到，指数平滑法预测效果优于移动平均法。

## 门诊患者数量分析：参数方法

我们可以使用参数方法来理解时间序列$Y_{t}$。这通常包括以下几个部分：

- 分解时间序列的各个要素
- 逐个分析其中每个要素

### 时间序列要素分解

首先，使用加法模型将医院十年来的月度门诊患者数量数据，分解成三个部分。



```{r}

# decomposition
outpatient.comp <- decompose(outpatient, type = "additive")
# plot the decomposition
plot(outpatient.comp, xlab = "time (month)")

```

进而，可以分别分析三个部分。

### 趋势因素建模

先绘制趋势因素，观察其形状。

```{r}

# plot the trend
plot(outpatient.comp$trend, xlab = "time (month)", ylab = "trend component")

```

可以看到，趋势因素呈现S型，因而我们进一步分析这一情境，决定采用Logistic增长模型来刻画趋势因素。

由于Logistic增长模型的数学表达式为
$$
Y_{t} = \frac{L}{1 + c \cdot e^{-rt}},
$$
可以采用非线性最小二乘法估计模型。

```{r}

# create a dataframe
y <- na.omit(as.numeric(outpatient.comp$trend))
t <- which(!is.na(outpatient.comp$trend))
dat <- data.frame(y = y, t = t)
# specific the model
suppressMessages(library(nls2))
starts <- list(l = 10000, c = 20, r = 0.1)
fit <- nls(y ~ l / (1 + c * exp(-r * t)), data = dat, start = starts)
summary(fit)

```



比较两个曲线：趋势因素，以及Logistic模型刻画的趋势因素。


```{r}

y <- y  %>% ts(frequency = 12, start = c(2008, 7))
y.nls <- fitted(fit) %>% ts(frequency = 12, start = c(2008, 7))
ts.plot(y, y.nls, gpars = list(col = c("black", "red")))

```

类似地，可以评估预测误差。

```{r}

# accuracy
accuracy.ts(y, predict(fit))

```

可以看到，误差非常小。

## 总结



- 可以依据情形选择参数方法或者非参数方法，来分析时间序列数据
- 参数方法通常能够增进我们对问题的理解，同时需要针对情境做具体的统计建模
